臺灣高雄地方法院刑事判決　　　　　　　95年度訴字第3734號
公　訴　人　臺灣高雄地方法院檢察署檢察官
被　　　告　丙○○
上列被告因違反臺灣地區與大陸地區人民關係條例等案件，經檢
察官聲請以簡易判決處刑（95年度偵字第917 號），本院認不應
以簡易判決處刑，改依通常程序審理，判決如下：
    主  文
丙○○連續違反不得使大陸地區人民非法進入臺灣地區之規定，
累犯，處有期徒刑壹年肆月。
    事  實
一、丙○○前於民國88年間因公共危險案件，經本院以88年度雄
    簡字第1474號判處有期徒刑3 月確定，於89年5 月23日易科
    罰金執行完畢。詎仍不知悔改，明知自己與大陸地區女子吳
    秋妹（由檢察官另為職權不起訴處分）均無結婚之真意，仍
    基於使大陸地區人民非法進入臺灣地區之概括犯意及與吳秋
    妹共同基於行使使公務員登載不實事項於職務上所掌公文書
    之犯意聯絡，2 人先於93年4 月19日在大陸地區福建省武夷
    山市公證處辦理登記結婚，並於翌日（20日）取得上開公證
    處核發之結婚公證書。嗣丙○○返回臺灣，於同年5 月10日
    持上開結婚公證書向財團法人海峽交流基金會（下稱海基會
    ）申請驗證，取得認證之證明書，再於同年5 月間某日，以
    吳秋妹係其配偶欲來臺團聚為由，向內政部警政署入出境管
    理局（下稱入出境管理局）申請讓吳秋妹入境臺灣，致入出
    境管理局發給吳秋妹臺灣地區入出境許可證，准其入境臺灣
    。吳秋妹即於93年9 月3 日以團聚名義，搭乘飛機抵達高雄
    小港國際機場，而非法入境臺灣。丙○○並於同年10月1 日
    ，持上開結婚公證書及海基會出具之證明書，至高雄市新興
    區戶政事務所填具結婚登記申請書，申請辦理結婚戶籍登記
    ，使該管公務員將「丙○○與吳秋妹於93年4 月19日結婚」
    、「丙○○配偶為吳秋妹」等不實事項登載於其職務上所掌
    之公文書即戶籍登記簿電腦檔案上，並核發丙○○與吳秋妹
    結婚之戶籍謄本，丙○○復於94年7 月間某日，委託不知情
    之大方旅行社職員蘇砡慧持上開登載不實之戶籍謄本，向入
    出境管理局申請讓吳秋妹再次來臺而行使之，足以生損害於
    戶政機關對於戶政管理之正確性，並致入出境管理局准許吳
    秋妹入境臺灣，吳秋妹即於94年8 月9 日再度由大陸地區搭
    機至高雄小港國際機場，而非法入境臺灣。後於94年11月24
    日22時15分許，經警在高雄市新興區○○○路177 號大益飯
    店609 室，查獲吳秋妹與男客李志明進行性交易，而循線查
    知上情。
二、案經高雄市政府警察局新興分局移請臺灣高雄地方法院檢察
    署檢察官偵查並聲請簡易判決處刑，由本院改依通常程序審
    理。
    理  由
一、訊據被告丙○○矢口否認有何違反臺灣地區與大陸地區人民
    關係條例、行使使公務員登載不實文書之犯行，辯稱：和吳
    秋妹是真結婚，確實有在大陸地區結婚宴客，不是假結婚，
    不知道吳秋妹去賣淫云云。經查：
  (一)程序方面：
  1.證人吳秋妹曾於95年1 月10日檢察官偵查中到庭具結作證，
    其向檢察官所為之言詞陳述，並無證據證明有何顯不可信之
    情況，且與本案待證事實相關，依刑事訴訟法第159 條之1
    第2 項規定，得為證據。
  2.卷附被告戶籍謄本1 份，屬公務員職務上製作之紀錄文書，
    並無證據證明有何顯不可信之情況，且與本案待證事實相關
    ，依刑事訴訟法第159 條之4 第1 款規定，得為證據。
  3.證人吳秋妹曾於93年9 月3 日來臺時經入出境管理局警員面
    談，其於警詢時所為陳述，及卷附被告、吳秋妹入出境查詢
    結果各1 份，均屬被告以外之人於審判外之書面陳述，而公
    訴人及被告就上開言詞、書面陳述，均於審判程序同意作為
    證據（見本院95年12月27日審判筆錄），本院審酌該言詞、
    書面陳述作成之情形均屬正常，並無何違反法定程序或不當
    之情形，且與待證事實有關，認適當作為證據，故上開言詞
    、書面陳述依刑事訴訟法第159 條之5 第1 項規定，均具有
    證據能力。
  (二)實體方面：
  1.被告曾於93年4 月19日與大陸地區女子吳秋妹在大陸地區福
    建省武夷山市公證處辦理登記結婚，並於翌日取得上開公證
    處核發之結婚公證書，嗣被告於同年5 月10日持上開結婚公
    證書向海基會申請驗證，取得認證之證明書，再於同年5 月
    間某日，以吳秋妹係其配偶欲來臺團聚為由，向入出境管理
    局申請讓吳秋妹入境臺灣，入出境管理局因而准許並發給吳
    秋妹臺灣地區入出境許可證，吳秋妹即於93年9 月3 日以團
    聚名義，搭乘飛機抵達高雄小港國際機場而入境臺灣；被告
    並於93年10月1 日，持上開結婚公證書及海基會出具之證明
    書，至高雄市新興區戶政事務所填具結婚登記申請書，申請
    辦理結婚戶籍登記，使該管公務員將「丙○○與吳秋妹於93
    年4 月19日結婚」、「丙○○配偶為吳秋妹」等事項登載於
    其職務上所掌之公文書即戶籍登記簿電腦檔案上，並核發被
    告與吳秋妹結婚之戶籍謄本；被告復於94年7 月間某日，委
    託大方旅行社職員蘇砡慧持上開戶籍謄本向入出境管理局申
    請讓吳秋妹再次來臺獲准，吳秋妹即於94年8 月9 日再度由
    高雄小港國際機場入境臺灣，後於94年11月24日22時15分許
    ，吳秋妹經警查獲與男客李志明在高雄市大益飯店609 室進
    行性交易等事實，業據被告坦承在卷，證人吳秋妹亦於檢察
    官偵訊時證稱：於93年4 月19日與丙○○在大陸結婚，93年
    8 月9 日入境（臺灣），於94年11月23日至高雄市新興區大
    益飯店賣淫等語（見偵卷第8 頁），此外，並有被告戶籍謄
    本、吳秋妹入出境查詢結果、結婚登記申請書、福建省武夷
    山市公證處結婚公證書、結婚證書、海基會證明書、大陸地
    區人民進入臺灣地區旅行證申請書、大陸地區人民入出臺灣
    地區申請書、吳秋妹中華民國臺灣地區入出境許可證各1 份
    、大陸地區人民進入臺灣地區保證書2 份附卷可稽，堪認屬
    實。
  2.被告雖辯稱其與吳秋妹係真結婚云云，證人吳秋妹亦於檢察
    官偵訊為相同之證述。惟被告於93年9 月29日入出境管理局
    偵查員面談時陳述：伊於92年4 月間到大陸成都市旅遊，經
    大陸朋友陳家慶介紹認識吳秋妹，交往約1 年餘結婚（見警
    卷第42頁），於95年1 月10日檢察官偵訊時改稱：伊與吳秋
    妹是93年1 、2 月間在大陸認識云云（見偵卷第9 頁），於
    本院準備程序時又改稱：伊為了找太太而去大陸，經朋友介
    紹認識吳秋妹，算是相親認識的，從認識到結婚大約經過半
    年，認識後伊先回臺灣申請一些證件，之後才過去大陸和吳
    秋妹結婚云云（見本院95年11月28日準備程序筆錄），復於
    本院審理時先供稱：伊去大陸旅遊時，經朋友介紹見面認識
    吳秋妹，該次到大陸的目的主要是旅遊，順便認識朋友，2
    人認識後就立刻以男女朋友的身分開始交往，是用電話聯絡
    ，認識吳秋妹到結婚差不多5 、6 個月，該次去大陸旅遊（
    就是認識吳秋妹那次）是從小港機場搭飛機到香港，從香港
    轉機到福州的機場，再搭火車到吳秋妹家云云；旋於本院出
    示其入出境查詢結果（依該查詢結果所示，被告於92年間並
    無任何入出境紀錄）後，改稱：伊認識吳秋妹是她寄照片過
    來，2 人再用電話聯絡，只去大陸1 趟就和吳秋妹結婚，結
    婚之前沒有面對面見過吳秋妹云云（均見本院95年12月27日
    審判筆錄），而證人吳秋妹於93年9 月3 日來臺接受面談時
    陳述：伊和丙○○是在去年（92年）4 月下旬、5 月初左右
    經人介紹認識，之後大部分時間以電話方式聯繫感情，今年
    （93年）4 月19日就辦理結婚證件云云（見警卷第39頁），
    於95年1 月10日檢察官偵訊時證稱：與丙○○是93年2 月認
    識，93年4 月19日在大陸結婚，入境臺灣前，丙○○曾去大
    陸找伊2 次，第一次去看伊，第二次就結婚了云云（見偵卷
    第8 頁），被告與證人吳秋妹就渠等相識時間、交往過程、
    婚前是否見過面等重要情節，所述不僅前後不一、差距甚大
    ，彼此間亦相互矛盾，若該2 人有結婚之真意，經過介紹相
    識、交往而結婚之正常過程，豈有連相識時間、交往過程等
    重要情節均無法記住，所述矛盾不一之理？堪認被告辯稱係
    真結婚云云與證人吳秋妹所為相同之證述，均為事後卸責或
    迴護被告之詞，不足採信。
  3.至證人即被告同母異父之姊姊乙○○固於本院審理時證稱被
    告與吳秋妹真的有結婚云云，惟經本院將被告及證人乙○○
    隔離訊問，被告供稱：「我結婚之後，回臺灣，就有和乙○
    ○講我結婚了。」、「（如何和乙○○說明結婚的事情？）
    我是當面和她說的，我帶吳秋妹的照片給乙○○看」，證人
    乙○○卻證稱：「（你第一次知道被告結婚，是在什麼情形
    下？）是被告帶著吳秋妹回來臺灣見我們之後，我才知道被
    告結婚的。」、「（所以你直到見到吳秋妹的面，才知道被
    告和吳秋妹已經結婚了？）對。」（均見本院95年12月27日
    審判筆錄），就證人乙○○如何知悉被告已與吳秋妹結婚乙
    節，證人乙○○之證述與被告之供述內容有所歧異，況證人
    吳秋妹之母在吳秋妹來臺前已過世，此經被告於本院審理時
    供述明確，且有大陸地區人民進入臺灣地區旅行證申請書、
    大陸地區人民入出臺灣地區申請書（均記載吳秋妹之母已歿
    ）在卷可考，證人乙○○竟於本院審理時證稱：伊有見過吳
    秋妹3 次，有聽吳秋妹說她父母親都還在云云（見同上審判
    筆錄），顯見證人乙○○所證與事實不符，此外，參以證人
    乙○○與被告係姊弟關係，2 人感情很好，平時經常往來之
    事實，業據被告供述在卷，衡情證人乙○○實有偏頗坦護被
    告之動機及可能，足認證人乙○○所證被告與吳秋妹是真結
    婚云云，係屬迴護附和被告之詞，亦不足採。
  4.綜上所述，堪認被告與證人吳秋妹2 人均無結婚之真意，僅
    為使吳秋妹得以入境臺灣而假結婚，被告並以吳秋妹係其配
    偶，欲來臺團聚為由，2 度向入出境管理局申請讓吳秋妹來
    臺獲准，吳秋妹因而得以2 度入境臺灣，被告復向戶政機關
    申請辦理結婚之戶籍登記，使該管公務員將此不實事項登載
    於所掌之公文書即戶籍登記簿電腦檔案上，並行使因而核發
    之登載不實之戶籍謄本，顯已足生損害於戶政機關對於戶政
    管理之正確性，本件事證明確，被告犯行堪予認定。
二、被告行為後，如附表所示之法律均經修正，並均自95年7 月
    1 日起開始施行，又本次刑法修正之比較新舊法，應就罪刑
    有關之共犯、未遂犯、想像競合犯、牽連犯、連續犯、結合
    犯，以及累犯加重、自首減輕暨其他法定加減原因（如身分
    加減）與加減例等一切情形，綜其全部罪刑之結果而為比較
    ，最高法院95年5 月23日第8 次刑事庭會議決議可資參照。
    則比較如附表所示新舊法後，均以舊法對被告較有利，綜合
    言之，新法（本院裁判時之法律）並無較有利於被告，依刑
    法第2 條第1 項前段之規定，自應適用行為時之法律以論處
    。再按臺灣地區與大陸地區人民關係條例第15條第1 款規定
    ，不得使大陸地區人民非法進入臺灣地區，被告以假結婚方
    式，讓大陸地區女子吳秋妹得以團聚名義入境臺灣，入境方
    式及手續形式上雖均合法，惟實質上形同以非法手段使大陸
    地區人民進入臺灣，與前揭使大陸地區人民非法進入臺灣地
    區規定相符。又戶籍登記簿電腦檔案為電磁紀錄，藉電腦之
    處理所顯示出之符號，足以為表示其用意之證明，依刑法第
    220 條第2 項規定，以文書論，上開戶籍登記簿電腦檔案即
    屬戶政機關之公務員職務上所掌之公文書，且戶政機關承辦
    人員對於被告與吳秋妹何時結婚、是否為夫妻等節，並無實
    質審查權，則被告明知其與吳秋妹均無結婚之真意，卻為使
    吳秋妹入境，而持結婚公證書使前開公務員在所掌之公文書
    上填載被告與吳秋妹係於93年4 月19日結婚、被告配偶為吳
    秋妹等不實事項，足以生損害於戶政機關對於戶籍登記事項
    之正確性，即該當刑法第214 條使公務員登載不實罪。被告
    再委由不知情之蘇砡慧持前開戶籍謄本，向入出境管理局申
    請讓吳秋妹再度來臺，即已達行使之程度。是核被告所為，
    係違反臺灣地區與大陸地區人民關係條例第15條第1 款規定
    ，而犯（刑法修正前）同條例第79條第1 項非法使大陸地區
    人民進入臺灣地區罪，及刑法第216 條、修正前刑法第214
    條之行使明知為不實之事項，而使公務員登載於職務上所掌
    之公文書罪。被告就行使使公務員登載不實文書部分，與案
    外人吳秋妹有犯意聯絡及行為分擔，均為共同正犯。而被告
    利用不知情之第三人蘇砡慧於94年7 月間行使前開登載不實
    之戶籍謄本，以向入出境管理局申請准許吳秋妹再度來臺，
    被告應為該部分行使使公務員登載不實文書犯行之間接正犯
    。又被告所犯2 次非法使大陸地區人民進入臺灣地區之行為
    ，時間緊接，方法相同，所犯犯罪構成要件相同，顯係基於
    概括犯意為之，為連續犯，應依修正前刑法第56條之規定，
    論以一罪，並加重其刑。被告使公務員登載不實之低度行為
    ，為行使之高度行為所吸收，不另論罪。其所犯上開2 罪，
    有方法目的之牽連關係，應依修正前刑法第55條之規定，從
    一重之連續使大陸地區人民非法進入臺灣地區罪處斷。被告
    有如前所述之論罪科刑前科，此有臺灣高等法院被告前案紀
    錄表在卷可參，其於有期徒刑執行完畢後5 年內，再故意犯
    本件有期徒刑以上之罪，不論依行為時刑法第47條，或95年
    7 月1 日修正公布施行之刑法（即修正後刑法）第47條第1
    項之規定，均構成累犯，對被告而言並無有利或不利之情形
    ，自不生新舊法比較之問題，應逕依現行刑法第47條第1 項
    規定論以累犯而加重其刑，並依同法第70條規定遞加之。被
    告關於使大陸地區女子吳秋妹於94年8 月9 日非法進入臺灣
    地區之犯行，雖未經檢察官聲請簡易判決處刑，惟被告該部
    分犯行與業經聲請簡易判決處刑之犯行有連續犯或牽連犯之
    裁判上一罪關係，已如前述，為聲請簡易判決處刑效力所及
    ，本院自應併予審理。聲請簡易判決處刑書誤載被告係向台
    南市安平區戶政事務所申請結婚登記，然業經公訴人於本院
    審理時當庭更正為係向高雄市新興區戶政事務所申請結婚登
    記（見本院95年12月27日審判筆錄），附此敘明。爰審酌被
    告利用假結婚之方式，使大陸地區人民非法入境臺灣，影響
    國家對於戶政及管理大陸人士來臺事務之正確性，對社會造
    成隱藏潛在之危險，行為實有不當，及其犯罪動機、目的、
    手段等一切情狀，量處如主文所示之刑。
三、檢察官聲請簡易判決處刑意旨另以：被告丙○○在大陸地區
    與吳秋妹完成結婚登記後返回臺灣，於93年5 月10日持內載
    吳秋妹為丙○○配偶之內容不實之「大陸地區人民進入臺灣
    地區保證書」，前往台南市警察局第四分局安平派出所，委
    請不知情之警員孫榮煌在「對保或證明機關（構）簽註意見
    欄」內簽註意見，表示丙○○與吳秋妹係夫妻關係，並加蓋
    派出所及其個人職章後，將上開保證書交還丙○○；丙○○
    復於93年5 月12日持前開保證書、結婚公證書等資料，前往
    入出境管理局行使，以申請吳秋妹來臺團聚，致不知情之入
    出境管理局承辦公務員將渠等結婚之不實事項，登載於職務
    上所掌之公文書上，並核發中華民國臺灣地區入出境許可證
    1 本，吳秋妹並於93年9 月3 日向高雄小港國際機場不知情
    之驗關人員行使該不實登載之前開入出境許可證，由高雄小
    港國際機場非法進入臺灣地區。因認被告此部分亦涉犯刑法
    第216 條、第214 條行使使公務員登載不實文書罪嫌。惟查
    ：
  (一)上開大陸地區人民進入臺灣地區保證書「對保或證明機關（
    構）簽註意見欄」內，固經台南市警察局第四分局警員孫榮
    煌簽註意見，然孫榮煌係簽註：「經查保證人丙○○確實設
    籍並居住本轄，有能力履行保證責任」、「經詢保證人丙○
    ○稱：渠與被保人吳秋妹係夫妻關係，願意完全負起保證人
    責任」，有上開保證書附卷可憑，則孫榮煌顯係表示「丙○
    ○自稱其與吳秋妹為夫妻關係」，並非表示「丙○○與吳秋
    妹係夫妻關係」無疑，孫榮煌既未在前開簽註意見欄內登載
    不實事項，被告此部分行為自無成立使公務員登載不實文書
    罪之餘地，其行使前開保證書亦無構成行使使公務員登載不
    實文書罪可言。
  (二)按刑法第214 條所謂使公務員登載不實事項於公文書罪，須
    一經他人之聲明或申報，公務員即有登載之義務，並依其所
    為之聲明或申報予以登載，而屬不實之事項者，始足構成，
    若其所為聲明或申報，公務員尚須為實質之審查，以判斷其
    真實與否，始得為一定之記載者，即非本罪所稱之使公務員
    登載不實，最高法院73年台上字第1710號著有判例可資參照
    。又按大陸地區人民，須經主管機關許可始得進入臺灣地區
    ，臺灣地區與大陸地區人民關係條例第10條第1 項定有明文
    。而主管機關內政部亦訂定「大陸地區人民進入臺灣地區許
    可辦法」以資規範；依該辦法第15條之規定，欲申請進入臺
    灣地區者，須備齊一定之文書證件；且依該辦法第19條第1
    項第7 款之規定，有事實足認係通謀而為虛偽結婚者，得不
    予許可大陸地區人民進入臺灣地區之申請；又依該辦法第23
    條之規定，對於申請人所檢附大陸地區製作之文書，應經特
    定之團體查證、驗證，顯見入出境管理局對該類申請案件具
    有實質審查權限，非僅能作形式上之審查，一經申請人提出
    申請文件即予准許，且入出境管理局確實曾對被告、吳秋妹
    進行面談，藉以實質審查該2 人是否為虛偽結婚，已如前述
    。本件被告以不實之結婚事由，向入出境管理局申請准許吳
    秋妹進入臺灣地區，使承辦公務員於所掌管之旅行證申請書
    公文書上審核，准許吳秋妹進入臺灣地區，並發給中華民國
    臺灣地區旅行證，因入出境管理局對該項入境申請有實質審
    核之權，前已敘明，故被告就此部分所為，應不成立行使使
    公務員登載不實文書罪。惟因檢察官聲請簡易判決處刑意旨
    認前開被告行使大陸地區人民進入臺灣地區保證書及（共犯
    吳秋妹行使）入出境許可證等行為，與上開經論罪科刑之使
    大陸地區人民非法進入臺灣地區罪、行使使公務員登載不實
    文書罪間，分別有牽連犯、連續犯之裁判上一罪關係，爰不
    另為無罪之諭知。
據上論斷，應依刑事訴訟法第452 條、第299 條第1 項前段，臺
灣地區與大陸地區人民關係條例第15條第1 款，（刑法修正前）
臺灣地區與大陸地區人民關係條例第79條第1 項，刑法第11條前
段、第2 條第1 項前段、第28條、第216 條、第47條第1 項，修
正前刑法第56條、第214 條、第55條，罰金罰鍰提高標準條例第
1 條前段，判決如主文。
本案經檢察官甲○○到庭執行職務。
中　　華　　民　　國　　96　　年　　1 　　月　　12　　日
                刑事第二庭    審判長法　官  邱永貴
                                    法　官  李昆南
                                    法  官  楊筑婷
以上正本證明與原本無異。
如不服本判決，應於收受送達後10日內向本院提出上訴書狀。
中　　華　　民　　國　　96　　年　　1 　　月　　12　　日
　　　　　　　　　　　　　　　　    書記官　林靜慧
附表：法律修正前後之比較
┌────┬───────┬───────┬────────────┬────┬────┐
│法律條號│舊法規定（修正│新法規定（修正│        比較理由        │比較依據│比較結果│
│        │前法條）      │後法條）      │                        │        │何者對行│
│        │              │              │                        │        │為人有利│
├────┼───────┼───────┼────────────┼────┼────┤
│刑法第  │該罪法定刑為「│刑法第33條第5 │新法罰金數額下限、計算額│刑法第2 │舊法    │
│214 條、│3 年以下有期徒│款修正後，該罪│度均較舊法增加，比較言之│條第1 項│        │
│第33條第│刑、拘役或5 百│法定刑為「3 年│，以舊法對被告有利。    │前段    │        │
│5 款    │元以下罰金」，│以下有期徒刑、│                        │        │        │
│        │罰金數額下限為│拘役或新臺幣1 │                        │        │        │
│        │1 元以上（罰金│萬5 千元以下罰│                        │        │        │
│        │罰鍰提高標準條│金」，罰金數額│                        │        │        │
│        │例第1 條前段規│下限為新臺幣1 │                        │        │        │
│        │定：依法律應處│千元以上，並以│                        │        │        │
│        │罰金、罰鍰者，│百元計算之。  │                        │        │        │
│        │就其原定數額得│              │                        │        │        │
│        │提高為2 倍至10│              │                        │        │        │
│        │倍）。        │              │                        │        │        │
├────┼───────┼───────┼────────────┼────┼────┤
│臺灣地區│該罪法定刑為「│刑法第33條第5 │新法罰金數額下限、計算額│刑法第2 │舊法    │
│與大陸地│1 年以上7 年以│款修正後，該罪│度均較舊法增加，比較言之│條第1 項│        │
│區人民關│下有期徒刑，得│法定刑為「1 年│，以舊法對被告有利。    │前段    │        │
│係條例第│併科新臺幣100 │以上7 年以下有│                        │        │        │
│79條第1 │萬元以下罰金」│期徒刑，得併科│                        │        │        │
│項、刑法│，罰金數額下限│新臺幣100 萬元│                        │        │        │
│第33條第│為1 元以上。  │以下罰金」，罰│                        │        │        │
│5 款    │              │金數額下限為新│                        │        │        │
│        │              │臺幣1 千元以上│                        │        │        │
│        │              │，並以百元計算│                        │        │        │
│        │              │之。          │                        │        │        │
├────┼───────┼───────┼────────────┼────┼────┤
│刑法第56│連續數行為而犯│刪除          │本件被告所犯2 次使大陸地│刑法第2 │舊法    │
│條      │同一罪名者，以│              │區人民非法進入臺灣地區之│條第1 項│        │
│        │一罪論。但得加│              │犯行，如依舊法連續犯規定│前段    │        │
│        │重其刑至二分之│              │，係以一罪論，得加重其刑│        │        │
│        │一。          │              │至二分之一，如依新法，因│        │        │
│        │              │              │連續犯規定已刪除，應將其│        │        │
│        │              │              │上開2 次之犯行分論併罰，│        │        │
│        │              │              │比較言之，以舊法對被告有│        │        │
│        │              │              │利。                    │        │        │
├────┼───────┼───────┼────────────┼────┼────┤
│刑法第55│犯一罪而其方法│刪除          │鑑於牽連犯之實質根據難有│刑法第2 │舊法    │
│條後段  │或結果之行為犯│              │合理說明，且其存在亦有擴│條第1 項│        │
│        │他罪名者，從一│              │大既判力範圍，有鼓勵犯罪│前段    │        │
│        │重處斷。      │              │之嫌，而予刪除，其後在適│        │        │
│        │              │              │用上得視其具體情形，分別│        │        │
│        │              │              │論以想像競合犯或數罪併罰│        │        │
│        │              │              │予以處斷。本件被告上開使│        │        │
│        │              │              │大陸地區人民非法進入臺灣│        │        │
│        │              │              │地區、行使使公務員登載不│        │        │
│        │              │              │實文書之犯行，依舊法規定│        │        │
│        │              │              │為牽連犯，為裁判上一罪，│        │        │
│        │              │              │從一重處斷，如依新法，因│        │        │
│        │              │              │牽連犯規定已刪除，其上開│        │        │
│        │              │              │2 項犯行應數罪併罰，比較│        │        │
│        │              │              │言之，以舊法對被告有利。│        │        │
└────┴───────┴───────┴────────────┴────┴────┘
附錄本案判決論罪科刑法條：
臺灣地區與大陸地區人民關係條例第15條第1款
下列行為不得為之：
一、使大陸地區人民非法進入臺灣地區。
臺灣地區與大陸地區人民關係條例第79條第1項
違反第15條第1 款規定者，處1 年以上7 年以下有期徒刑，得併
科新臺幣100萬元以下罰金。
中華民國刑法第216條
行使第210 條至第215 條之文書者，依偽造、變造文書或登載不
實事項或使登載不實事項之規定處斷。
修正前刑法第214條
明知為不實之事項，而使公務員登載於職務上所掌之公文書，足
以生損害於公眾或他人者，處3 年以下有期徒刑、拘役或5 百元
以下罰金。